臺灣高等法院刑事判決　　　　　　　　 100年度上訴字第76號
上　訴　人　臺灣板橋地方法院檢察署檢察官
被　　　告　簡若蘭
上列上訴人因被告違反醫師法等案件，不服臺灣板橋地方法院99
年度訴字第2499號，中華民國99年10月28日第一審判決（起訴案
號：臺灣板橋地方法院檢察署99年度偵字第12287、15386、1872
4號），提起上訴，本院判決如下：
    主  文
上訴駁回。
    事  實
一、簡若蘭係設於臺北縣三重市○○○路39巷9 號之「心蘭美容
    工作室」之實際負責人，係從事紋眉等業務之人，為從事業
    務之人，其明知未取得合法醫師資格，不得擅自執行醫療業
    務，竟仍於民國99年1 月19日，在上開工作室內，於執行業
    務而為怡安紋眼線時，貿然使用係屬處方藥物，應經醫師
    親自診查病人，並依其診察、診斷結果，始得開立以供使用
    之立麻卡因噴霧劑，將之塗抹於怡安之雙眼眼皮上，而擅
    自執行醫療業務，而於塗抹該噴霧劑時，簡若蘭本應注意該
    噴霧劑應謹慎塗抹於眼皮部位，而依當時情形，亦無不能注
    意之情事，竟仍疏於注意，而未謹慎塗抹該噴霧劑，致該噴
    霧劑沾染至怡安眼球表面，導致怡安雙眼劇痛，經緊急
    送醫，仍受有雙眼角膜及結膜囊化學性灼燒、雙眼角膜上皮
    缺損等傷害。嗣經臺北縣政府衛生局依據怡安之電話陳情
    ，而於99年2 月6 日前往上址工作室稽查時，由簡若蘭自上
    址工作室冰箱內取出其所有而供其為客人紋眼線時所使用之
    立麻卡因噴霧劑1 瓶，始查悉上情。
二、案經臺北縣政府函送及怡安訴由臺灣板橋地方法院檢察署
    檢察官偵查起訴。
    理  由
一、證據能力部分：
  (一)證人怡安、黃惠瑩於偵查中具結後向檢察官所為之陳述，
    雖屬傳聞證據，被告及檢察官明知，但於準備程序及審判期
    日中均表示無意見，且迄言詞辯論終結亦未聲明異議，本院
    審酌上開證據資料製作時之情況，尚無違法不當及證明力明
    顯過低之瑕疵，認為以之作為證據應屬適當，爰依刑事訴訟
    法第159條之5規定，認定前揭供述均有證據能力。
  (二)本院下列所引用卷內之文書證據及物證之證據能力部分，並
    無證據證明係公務員違背法定程序所取得，檢察官、被告等
    於本院亦均未主張排除下列文書證據及物證之證據能力，且
    迄本院言詞辯論終結前均未表示異議，本院審酌前揭文書證
    據及物證並非公務員違背法定程序所取得，亦無刑事訴訟法
    第159條之4顯有不可信之情況，故下列文書及物證應均有證
    據能力。
二、上揭事實，業據被告簡若蘭於原審及本院審理時供認不諱，
    核與告訴人怡安於偵訊時證訴之情節相符（見99年度他字
    第1709號卷第22至25頁、99年度他字第2755號卷第7至8頁）
    ，及證人即臺北縣政府衛生局衛生稽查員黃惠瑩於偵查中所
    證：伊前往被告之上址工作室稽查時，被告係從上址冰箱內
    取出立麻卡因噴霧劑等情明確（見他字第1709號卷第34至35
    頁），復有臺北縣政府衛生局現場稽查工作日誌表（其上附
    有被告之名片影本）、訪問紀要、檢查現場紀錄表各1份、
    現場暨存放於現場冰箱內立麻卡因噴霧劑照片影本共8張在
    卷可稽（見他字第1709號卷第11至14頁）。又立麻卡因噴霧
    劑需由醫師處方使用之事實，有立麻卡因噴霧劑外包裝、內
    包裝照片數張、行政院衛生署衛屬藥製字第046747號藥品說
    明在卷足考（見同上偵他卷第15頁）；而使用處方用藥於民
    眾係屬醫療行為，應由醫師親自診查病人後，依診察、診斷
    結果開立之，未具醫師資格者，擅自使用處方藥物（如麻醉
    藥、抗生素等）於民眾，使之麻醉或達到治療效果者，應屬
    醫療行為，此有臺北縣政府99年6月1日北府衛醫字第099007
    4831號函暨該函所附行政院衛生署99年5月27日衛署醫字第0
    990010397號函1份在卷可稽（見99年度偵字第12287號卷第4
    至5頁）。是以，被告前揭使用處方用藥即立麻卡因噴霧劑
    ，應屬醫療行為。然被告僅具有美容技術，從事紋眉業務，
    並未取得合法醫師資格等情，此為被告所不爭執，並有被告
    之美容乙級技術士證、許莉伶國際美容有限公司結業證書各
    1份存卷可按（見他字第1709號卷第31頁），故被告並未取
    得合法醫師資格，自不得執行醫療業至明。而告訴人受有雙
    眼角膜及結膜囊化學性灼燒、雙眼角膜上皮缺損等傷害，此
    有馬偕紀念醫院之診斷證明書2紙、急診病歷1份、眼科檢查
    報告單1份、99年9月18日馬院醫眼字第0990004075號馬偕醫
    院函覆資料1份存卷可憑（見他字第1709號卷第5至10頁、原
    審卷第34至41頁））。據上，應認被告前揭疏於注意而未謹
    慎塗抹該立麻卡因噴霧劑之過失行為與告訴人之上述傷害間
    ，係具有相當因果關係。本案事證明確，被告犯行堪以認定
    。
三、核被告所為，係犯醫師法第28條第1 項之未取得合法醫師資
    格擅自執行醫療業務罪及刑法第284 條第2 項之業務過失傷
    害罪。被告以一行為觸犯上開2罪名，為想像競合犯，應依
    刑法第55條規定，從一重之醫師法第28條之未取得合法醫師
    資格擅自執行醫療業務罪論處。
四、原審詳為調查，認被告犯行事證明確，適用醫師法第28條第
    1 項，刑法第11條前段、第284條第2項、第55條、第41條第
    1 項前段、第38條第1項第2款，刑法施行法第1條之1規定，
    審酌被告並無前科，有臺灣高等法院被告前案紀錄表在卷可
    稽，素行非惡，其犯罪之動機、目的、手段、對告訴人所生
    身體上之損害程度，並參酌被告犯後雖坦承犯行，惟仍認為
    其從事紋眼線業務會造成客戶眼角膜上皮受傷之情形乃勢所
    難免之態度非佳，且未與告訴人達成和解，以賠償告訴人所
    受之損害，及被告尚有1名幼齡女兒賴其扶養，且為低收入
    戶（見原審卷第77至79頁所附戶籍謄本、臺北縣三重市公所
    低收入證明書各1紙），生活狀況不佳等情狀，量處有期徒
    刑6 月，並諭知易科罰金之折算標準。並說明存放在被告之
    上址工作室冰箱內，未扣案之立麻卡因噴霧劑1瓶，係被告
    所有，並供其為上揭醫療行為所用之物，有訪問紀要、臺北
    縣政府衛生局藥物（化妝品）檢查現場紀錄表各1份存卷可
    憑，應依醫師法第28條第1項規定沒收之等情。經核其認事
    用法均無不當，其量刑亦稱妥適。檢察官上訴意旨略以：被
    告於犯後雖坦承犯行，惟仍認被害人怡安眼角膜上皮受傷
    在所難免，未見悔意，且未與被害人達成和解，原審量刑過
    輕云云。惟查，被告於偵訊之初即未曾否認本件過失之責，
    復於原審及本院準備程序及審理中對於上揭事實均坦承不諱
    ，且於本院準備程序及審理中一再表明給予與告訴人洽談民
    事和解之機會，足認被告有和解誠意，雖因本身財力問題，
    以致雙方對和解金額無法達成共識致未能和解，尚難認被告
    犯後態度不佳，毫無悔意。況和解與否雖屬犯後態度之量刑
    參考，惟究屬民事賠償問題，衡與刑罰權著重法益之保護，
    刑罰酌科主要考量乃法益侵害程度及行為可責性異其旨趣，
    檢察官徒然以被告未與告訴人和解賠償告訴人之損害，指摘
    量刑過輕，尚難憑採。故本件上訴為無理由，應予駁回。
據上論斷，應依刑事訴訟法第368條，判決如主文。
本案經檢察官邱美育到庭執行職務。
中    華    民    國    100    年    3    月    15    日
                  刑事第二十一庭審判長法  官  周政達
                                      法  官  楊力進
                                      法  官  許永煌
以上正本證明與原本無異。
如不服本判決，應於收受送達後10日內向本院提出上訴書狀，其
未敘述上訴之理由者並得於提起上訴後10日內向本院補提理由書
（均須按他造當事人之人數附繕本）「切勿逕送上級法院」。
                                      書記官  林吟玲
中    華    民    國   100    年    3     月    15    日
附錄：本案論罪科刑法條全文
醫師法第28條
未取得合法醫師資格，擅自執行醫療業務者，處6 個月以上5 年
以下有期徒刑，得併科新臺幣30萬元以上150 萬元以下罰金，其
所使用之藥械沒收之。但合於下列情形之一者，不罰：
一、在中央主管機關認可之醫療機構，於醫師指導下實習之醫學
    院、校學生或畢業生。
二、在醫療機構於醫師指示下之護理人員、助產人員或其他醫事
    人員。
三、合於第 11 條第 1 項但書規定。
四、臨時施行急救。
刑法第284條第2項
從事業務之人，因業務上之過失傷害人者，處1 年以下有期徒刑
、拘役或1 千元以下罰金，致重傷者，處3 年以下有期徒刑、拘
役或2 千元以下罰金。